【裁判字號】    98,事聲,61
【裁判日期】    980608
【裁判案由】    聲明異議
【裁判全文】
臺灣板橋地方法院民事裁定              98年度事聲字第61號
異  議  人  甲○○
上列異議人間因債權人國泰世華商業銀行股份有限公司與債務人
王景玄間拍賣抵押物執行事件，對於民國98年4 月29日本院民事
執行處司法事務官所為97年度執字第10337 號裁定提出異議，本
院裁定如下：
    主  文
異議駁回。
    理  由
一、按強制執行事件，由法官或司法事務官命書記官督同執達員
    辦理之。本法所規定由法官辦理之事項，除拘提、管收外，
    均得由司法事務官辦理之。強制執行法第3 條及法院組織法
    第17條之2 第1 項第2 款分別定有明文。又當事人或利害關
    係人，對於執行法院強制執行之命令，或對於執行法官、書
    記官、執達員實施強制執行之方法，強制執行時應遵守之程
    序，或其他侵害利益之情事，得於強制執行程序終結前，為
    聲請或聲明異議；前項聲請或聲明異議，由執行法院裁定之
    ，亦為強制執行法第12條第1 項、第2 項所明定。故司法事
    務官於強制執行程序中就當事人或利害關係人依第12條所為
    之聲請或聲明異議，自得立於執行法院之地位先為准駁之裁
    定（處分）。次按司法事務官處理事件所為之處分，與法院
    所為者有同一之效力。當事人對於司法事務官處理事件所為
    之終局處分，得於處分送達後10日之不變期間內，以書狀向
    司法事務官提出異議。司法事務官認前項異議有理由時，應
    另為適當之處分；認異議為無理由者，應送請法院裁定之。
    法院認第一項之異議為有理由時，應為適當之裁定；認異議
    為無理由者，應以裁定駁回之。民事訴訟法第240 之3 條及
    第240 之4 條亦分別定有明文。本件異議人原係對於本院民
    事執行處司法事務官所為之除租處分聲明異議，經司法事務
    官就該聲明異議為裁定（即依強制執行法第12條第2 項規定
    所為之裁定，裁定結果為駁回其異議），異議人對該裁定不
    服而提出異議，司法事務官認其異議無理由而送請本院為裁
    定，經核與上開條文規定及意旨相符，先予敘明。
二、本件異議意旨略以：異議人於民國96年即承租債務人所有門
    牌號碼台北縣板橋市○○路○ 段1 號18樓之20，並非假租約
    ，而買賣不破租賃，債權人國泰世華商業銀行股份有限公司
    （下稱國泰世華商銀）應證明異議人之租約對其抵押權之價
    金有所影響，依其了解，上開房屋之大樓於97年曾發生跳樓
    事件，有登入凶宅網，又目前市場並不理想，有無租賃並非
    影響房屋價值之直接因素，有租賃契約對部分投資客反具投
    資價值，為此提起抗告等語。
三、按「拍賣之不動產，買受人自領得執行法院所發給權利移轉
    證書之日起，取得該不動產所有權，債權人承受債務人之不
    動產者亦同。」、「前項不動產原有之地上權、永佃權、地
    役權、典權及租賃關係隨同移轉。但發生於設定抵押權之後
    ，並對抵押權有影響，經執行法院除去後拍賣者，不在此限
    。」強制執行法第98條第1 、2 項定有明文。又按民法第86
    6 條第1 項固規定不動產所有人設定抵押權後，於同一不動
    產上得設定地上權或其他權利，但其抵押權不因此而受影響
    ，惟不動產所有人設定抵押權後，如與第三人訂立租賃契約
    而致抵押權之價金有所影響，該租賃契約對於抵押權人不生
    效力，抵押權人因屆期未受償，聲請拍賣抵押物時，執行法
    院自可依法以無租賃狀態逕予執行，司法院院字第1446號解
    釋亦有明確說明。蓋因抵押權為擔保物權，抵押人於設定抵
    押權之後，法律固允許用益權（如出租）之存在，但如影響
    抵押權所支配之抵押物交換價值時，對於抵押權人不生效力
    。換言之，事後之用益權如使抵押物價值減少，抵押權人得
    聲請除去該項權利（執行法院亦得依職權為之），以抵押物
    無負擔之方式拍賣。而民法所謂買賣不破租賃，學說上認為
    僅有「準物權」之效力（因租賃權本質上僅係債權，本不能
    對抗物權），自不能較設定在先之抵押權有更優先之效力。
四、查本件執行債務人王景玄於91年4 月30日以其所有前開房屋
    及基地為擔保，設定最高限額新臺幣（下同）678 萬元之抵
    押權予執行債權人國泰世華商銀後，復於96年間將前開房屋
    出租予異議人甲○○及第三人張元豪，租賃期間自96年1 月
    1 日起至99年12月31日止，有債務人王景玄所提租賃契約書
    影本附於執行卷可稽。是執行法院以該房屋有租賃關係存在
    ，拍定後不點交為拍賣條件，於97年12月8 日以最低拍賣價
    格（含基地）699 萬元行第三次拍賣，因無人應買而未拍定
    ，並自97年12月9 日起以同一最低拍賣價格公告3 個月行特
    別拍賣程序，仍無人應買，因認異議人及第三人張元豪與債
    務人王景玄間之前揭租賃關係顯已影響債權人國泰世華商銀
    之抵押債，而依上開法文規定，於98年3 月18日以板院輔97
    執壽字第10337 號執行命令除去異議人與第三人張元豪之租
    賃權在案，該執行命令已於98年3 月24日送達異議人，有送
    達證書附於執行卷可稽，於法自無不合。異議人雖以：其租
    賃之存在並未影響抵押權，且買賣不破租賃云云。然異議人
    與債務人王景玄間之租賃關係，既存在債權人國泰世華商銀
    之抵押權設定後，依強制執行法第98條第1 項規定，只需該
    租賃關係對債權人之抵押權有影響，意即足以影響應買人之
    應買意願，執行法院即得予以除去後拍賣，以使抵押物得以
    順利拍定，使抵押權人之抵押債權得儘速就抵押物賣得之價
    金獲償，並不以該拍賣之不動產無人應買需除因租賃關係外
    ，別無其他因素影響為要件。本件執行債務人王景玄前開不
    動產經執行法院囑鑑定機關鑑定其市價後，核定最低拍賣價
    格，以租賃關係存在之狀態公告拍賣，歷經第一次至第三次
    拍賣及特別拍賣程序均無人應買，客觀上已堪認該租賃關係
    已影響應買人之意願及抵押物之售價，債權人國泰世華商銀
    之抵押權自難謂未受影響。至不動產交易景氣低迷，係全面
    、普遍影響不動產售價，不能否定特定不動產因存在租賃關
    係之個別因素再削減其市場價格之事實。另執行標的不動產
    上之租賃關係一經執行法院依法除去，將來該不動產拍定後
    ，承租人即無依民法第425 條第1 項：「出租人於租賃物交
    付後，承租人占有中，縱將其所有權讓與第三人，其租賃契
    約，對於受讓人仍繼續存在。」規定向拍定人主張其租賃權
    繼續存在之權利，亦不得以上開規定阻止執行法院點交不動
    產予拍定人，蓋強制執行法第99條第2 項但書已明白規定：
    承租人之租賃權經執行法院除去者，承租人即應將該不動產
    交予拍定人，如拒絕交出，執行法院應予強制點交。而上開
    規定，及強制執行法第98條第2 項但書之規定，即在藉此排
    除民法第425 條第1 項規定之適用，使經執行法院除去之租
    賃權歸於消滅，以保護抵押權人之權益。易言之，買賣不破
    租賃原則乃規範租賃權存續狀態下，繼受租賃物所有權人與
    承租人間之關係，非限制租賃物之抵押權人排除影響其抵押
    權效力之租賃關係之法定權利。是承租人據該原則主張不得
    除去租賃權，殊有誤解。因此，本院民事執行處司法事務官
    裁定駁回異議人對除租處分之異議，於法並無不合，異議意
    旨指摘原裁定不當，求予廢棄，為無理由，應予駁回。
五、據上論結：本件異議為無理由，依強制執行法第30條之1 、
    民事訴訟法第240 條之4 第3 項後段，裁定如主文。
中    華    民    國    98    年    6     月    8     日
                  民事第一庭    法  官  黃信樺
以上正本係照原本作成
如對本裁定抗告須於裁定送達後10日內向本院提出抗告狀，並應
繳納抗告費新台幣1,000元整。
中    華    民    國    98    年    6     月    8     日
                                書記官  李佳靜


司法院資訊處製作；財團法人民間司法改革基金會備份。
